臺灣高等法院臺中分院刑事判決
111年度上易字第750號
上  訴  人  臺灣臺中地方檢察署檢察官
被      告  吳永隆


上列上訴人因被告妨害公務案件，不服臺灣臺中地方法院111年
度易字第495號中華民國111年5月30日第一審判決（聲請簡易判
決處刑案號：臺灣臺中地方檢察署111年度速偵字第747號），提
起上訴，本院判決如下：
    主  文
上訴駁回。
    理  由
一、本案經本院審理結果，認第一審判決諭知被告吳永隆（下稱
    被告) 無罪，並無不當，應予維持，除原判決第3頁第12-15
    行關於「刑法第135條第1項所定強暴妨害公務罪，目的在貫
    徹國家意志及保護國家法益，行為人主觀上不僅須有妨害公
    務之故意，客觀上亦有積極、直接施加強暴或脅迫之行為，
    致對公務員依法執行職務之行為造成阻礙，方足當之」等語
    ，應更正為「刑法第135條第1項所定強暴妨害公務罪，目的
    在貫徹國家意志及保護國家法益，行為人主觀上不僅須有妨
    害公務之故意，客觀上亦有積極、直接施加強暴或脅迫之行
    為」外，其餘均引用第一審判決書之證據及理由（如附件）
    。
二、檢察官上訴意旨略以：被告明知警員黃涵絹、顏裕倉係在執
    行了解案情、避免被告○○生命身體危險之公務，卻伸手阻止
    告訴人顏裕倉拔取機車鑰匙，直接對之施強暴行為，並大聲
    對告訴人說：「閃啦」、「幹」等言語，且對告訴人站立方
    向鐵門丟擲安全帽，以對物施加暴力，產生巨大聲響，妨害
    告訴人執行保障被告○○安全之公務；以當時情形，被告○○受
    有直接、緊急危險，告訴人為有效阻止被告，以拔取機車鑰
    匙方式執行公務，並未接觸被告身體，方式堪稱平和，未對
    被告身體施以腕力，惟被告卻拉扯告訴人之手，辱罵「閃啦
    」、「幹」之言語，侮辱公務員，並在鑰匙被拔取後，以安
    全帽投擲告訴人，所為已非輕微之反抗、掙扎、干擾，而是
    另行對警員即告訴人施以對人及對物之暴力行為；被告如僅
    是發洩脾氣，可將安全帽丟於地上，惟被告是積極為丟向告
    訴人之強暴行為，其在投擲安全帽前，有明顯看向告訴人方
    向之舉動，顯然是對告訴人施加積極攻擊行為，縱安全帽是
    丟到告訴人身旁鐵門，惟因被告知悉告訴人站在鐵門旁，丟
    擲鐵門會產生巨大聲響，且其丟擲力道甚大，安全帽反彈會
    丟到告訴人，且告訴人於當下隨即表示：「丟到我了」等語
    ，顯見其當下已受被告暴力行為施加之侵害，原審未細查密
    錄器中告訴人當下反應，及綜合告訴人之證述，遽認被告是
    丟擲鐵門，而非丟擲告訴人，為被告無罪之判決，尚有違誤
    ；又因被告之○○○○將被告○○抱走，警員黃涵絹執行了解案情
    、確認保護令公務過程中，被告丟擲安全帽同時，對告訴人
    辱罵：我什麼都還你啦！什麼都還你們好不好等語，由被告
    當時肢體行為、語氣、音量等，可知被告主觀上有妨害告訴
    人執行公務故意。原審未審酌當時被告○○
　　危險緊急情狀、告訴人執行公務手段之平和性及警員黃涵絹
    仍執行釐清案情之公務，遽認被告之行為非強暴脅迫行為，
    未妨害公務，認事用法尚嫌未洽等語。
三、經查：
　㈠原審就被告上開丟擲安全帽之舉，何以未構妨害公務，業已
    敘明：「證人○○○於警詢時證稱：被告以為警方將我所有之
    機車鑰匙拿給我，所以憤而將安全帽也要還給我，朝警方站
    立門邊位置丟擲等語（見速偵卷第62頁）。經本院勘驗卷附
    密錄器錄影光碟，可見被告將1○○抱著走向騎樓處之機車時
    ，證人○○○仍拉住○○之衣領跟在後方，待被告將○○置於機車
    腳踏板處後，即坐上機車戴上安全帽，並於以雙腳滑動將機
    車稍往後移時，口稱：「閃拉」，此際告訴人即將機車鑰匙
    取下，而被告原有伸出右手拉住鑰匙，亦旋遭告訴人取走，
    告訴人並於詢問機車何人所有後，將鑰匙交給證人○○○。證
    人○○○則趁機將○○抱回屋內。嗣被告即取下安全帽，眼神看
    向證人○○○處後再轉向告訴人後方，將安全帽大力往告訴人
    後方之鐵捲門丟擲，同時口出『幹』及『什麼都還你們拉』（臺
    語）之詞，鐵捲門則因而發出碰撞之聲響。告訴人旋即向被
    告表示被安全帽丟到了等情，均經本院勘驗製有勘驗筆錄在
    案（見本院卷第37至41頁）」「依證人○○○前揭證述及勘驗
    結果顯示，被告丟擲安全帽時，是向告訴人身後之鐵捲門為
    之之事實，應可認定，核與被告前揭所辯相符。則若告訴人
    確有遭被告丟擲之安全帽觸及，衡情亦應為安全帽回彈所造
    成。復酌以被告於丟擲安全帽同時口出『幹』語後，後續並無
    對告訴人或其他員警有積極之肢體動作或激烈之語言，足認
    其應僅係因索款不成、○○遭抱回、機車鑰匙亦遭取走，事事
    皆不如意，一時情緒失控方有前開舉動，……。則被告之言行
    舉止雖有不當，然其主觀上是否有妨害警員執行職務之犯意
    ，顯非無疑。」「安全帽於碰撞鐵捲門後縱雖有回彈至告訴
    人身上，但仍非對於告訴人之身體直接實施暴力，或以告訴
    人為目標，而對物施加積極之不法腕力之行為」等語。此部
    分再參以被告於告訴人當場表示：「你丟到我了喔！你丟到
     我了喔！」等語時， 隨即表示：「我丟到那個門而已啊！
    我丟在那邊啊！」，○○○亦稱：「他撞門啦！丟過去了！」
    等語，並於告訴人再稱：「沒啦！丟到我了！你有看到嗎？
    我要帶回去辦了，你有看到嗎？」等語，○○○立即表示：「
    我看他撞門啦！(走至門口旁指向鐵捲門)他就這樣甩下去啊
    ！」「丟到你了！那我就不知道啦！」等語，被告則回應：
    「那是彈起來再打到你的好嗎？」「我真的要丟你，會丟去
    旁邊嗎？」等語，有原審勘驗筆錄可參（原審卷第39-40頁)
    。顯示被告及證人○○○於案發當下，均明確表示被告係將安
    全帽往鐵門方向丟去，而非往告訴人身體方向丟擲，其等事
    後於原審所證、所辯，核與現場第一時間點之反應相符，應
    屬可信。本案依卷內既有客觀證據，並無法證明被告當時係
    有意朝告訴人身體丟擲安全帽，上訴意旨認被告係積極為丟
    向警員顏裕倉之強暴行為，容有誤會，則縱告訴人身體有因
    之遭安全帽丟到，亦無從認被告係基於妨害公務之主觀犯意
    所為，其理應明。
　㈡另原審就被告出言「閃拉」及伸出右手拉住鑰匙之行為，何
    以不構成妨害公務，亦敘明：「斯時證人○○○亦因擔心○○安
    危而緊跟其後，則被告此語是否係針對執行勤務之告訴人為
    之，當有可疑；又告訴人將機車鑰匙取下時，被告原雖有伸
    出右手拉住鑰匙，惟亦旋遭告訴人取走，過程平和且時間甚
    短，尚難認被告伸手拉住鑰匙之行為已達強暴脅迫之程度」
    等語。上訴意旨認被告所稱：「閃啦」等語係對告訴人所為
    ，並主張被告有阻止告訴人拔取機車鑰匙行為，係直接對告
    訴人施強暴行為，均有誤會。
四、基上所述，原判決已依據卷內資料，就本案爭點，詳予說明
    其證據取捨及判斷之理由，並無違背經驗、論理法則情形。
    檢察官上訴意旨係對於原判決已說明之事項，持憑己見為不
    同之評價，並未提出積極確切之證據可資據為不利被告之認
    定，其上訴為無理由，應予駁回。
據上論斷，應依刑事訴訟法第373條、第368條，判決如主文。
本案經檢察官柯學航提起公訴，檢察官陳僑舫提起上訴，檢察官
陳幸敏到庭執行職務。
中　　華　　民　　國　　111 　年　　10 　 月　　18　  日
            刑事第十庭     審判長法　官   陳  宏  卿
　　　　　　　　　　　　　　　　 法　官   楊  陵  萍
                                 法　官   林  美  玲
以上正本證明與原本無異。
不得上訴。
                                 書記官   趙  郁  涵
中　　華　　民　　國　　111 　年　　10　　月　　18　　日